【裁判字號】    88,易緝,354
【裁判日期】    901025
【裁判案由】    違反麻醉藥品管理條例
【裁判全文】
臺灣臺北地方法院刑事判決                        八十八年度易緝字第三五四號
    公  訴  人  臺灣臺北方法院檢察署檢察官
    被      告  甲○○
右列被告因違反麻醉藥品管理條例等案件，經檢察官提起公訴（八十年度偵字第一一
七九一號），本院判決如左：
    主  文
甲○○施用第二級毒品，免刑。扣案之安非他命壹瓶（約參公克）沒收銷燬之。又偽
造署押，足以生損害於公眾及他人，處有期徒刑肆月，如易科罰金，以參佰元折算壹
日。臺北市政府警察局刑事警察大隊於民國八十年三月二十八日所製作之偵訊筆錄上
偽造之「鄧台華」署押壹枚沒收。
    事  實
一、甲○○於民國八十年三月二十八日前四日內某時許，在不詳地點施用第二級毒品
    安非他命，為警於八十年三月二十八日晚上八時許在臺北市○○街三十二號飛達
    賓館第三Ｏ五號房內查獲，並扣得安非他命一瓶（約三公克）。嗣於同日晚上九
    時許，在臺北市○○街○段臺北市政府警察局刑事警察大隊接受訊問時，竟臨時
    起意，以「鄧台華」名義應訊，並在臺北市政府警察局刑事警察大隊警員溫俊明
    於八十年三月二十八日所製作之偵訊筆錄上偽造「鄧台華」之署押一枚，足以生
    損害於鄧台華及警察機關對於犯罪嫌疑人前科及年籍資料管理、司法機關對犯罪
    者資料管理之正確性。嗣甲○○吸食安非他命部分經本院於九十年八月二十一日
    裁定將其送勒戒處所觀察、勒戒，並於九十年九月十日送臺灣臺北看守所附設勒
    戒所執行。嗣該所執行觀察、勒戒後，認「無繼續施用毒品傾向」，於九十年十
    月九日觀察、勒戒期滿。
二、案經臺北市政府警察局刑事警察大隊報請臺灣臺北地方法院檢察署檢察官及臺灣
    臺北地方法院檢察署檢察官自動檢舉偵查起訴。
    理  由
一、訊據被告甲○○對於其於前開時、地以「鄧台華」之名應訊，並偽簽「鄧台華」
    之事實供承不諱，核與被害人鄧台華於警訊中指訴之情節大致相符，且經證人林
    振於警訊中證述綦詳，並有臺北市政府警察局刑事警察大隊警員溫俊明於八十
    年三月二十八日製作之偵訊筆錄、內政部警政署刑事警察局八十年四月二十三日
    局紋字第Ｏ六四號指紋鑑定書在卷可稽，被告偽造署押犯行洵堪認定。至被告雖
    矢口否認吸食安非他命犯行，惟查：被告尿液經送檢驗後有毒品安非他命陽性反
    應，有臺北地方法院檢察處法醫室尿毒檢驗結果報告表附卷足憑，並有安非他命
    一瓶（約三克）扣案可資佐證。復按安非他命成分之檢出與其投與方式、投與量
    、個人體質、採尿時間與檢測儀器之精密度等諸多因素有關，僅憑尿液中安非他
    命呈陽性反應，固無法確實推斷吸食時間距採集時間之長短，然最長可能不會超
    過四日（衛生署藥物食品檢驗局（八一）藥檢壹字第００一一五六號函參照）。
    被告前開採尿送驗之時間為八十年三月二十八日，而其尿液經檢驗結果有安非他
    命陽性反應，足見被告於八十年三月二十八日之前四日內之某時有非法施用第二
    級毒品安非他命之犯行堪予認定。
二、按行為後法律有變更者，適用裁判時之法律，但裁判前之法律有利於行為人者，
    適用最有利於行為人之法律，刑法第二條第一項定有明文。而何種法律較有利於
    行為人，除參酌刑法第三十五條所規定主刑輕重之標準外，尚須就整體之考察，
    綜合比較之。毒品危害防制條例（下稱新法）於八十七年五月二十二日公布生效
    ，依該條例第二條第一項規定，安非他命屬於第二級毒品，又施用第二級毒品者
    ，處三年以下有期徒刑，該條例第十條第二項定有明文，被告行為後法律有變更
    ，其行為時所犯麻醉藥品管理條例（下稱舊法）第十三條之一第二項第四款之非
    法吸用化學合成麻醉藥品罪，法定刑度為三年以下有期徒刑、拘役、或一萬元以
    下罰金，兩相比較，以行為時法對被告較為有利，依刑法第二條第一項後段，本
    應適用行為時法即舊法第十三條之一第二項第四款規定處罰。惟依新法第二十條
    第一項、第二項、第三十五條之規定，審判中之案件，由法院依修正後之規定先
    將被告送觀察、勒戒，如認為無繼續施用毒品傾向，應依該條例第三十五條第三
    款之規定，對被告為免刑之諭知。整體比較，就初犯施用第二級毒品而言，新法
    之規定較舊法有利於被告。核被告甲○○所為，係犯毒品危害防制條例第十條第
    二項之施用第二級毒品罪及刑法第二百十七條第一項之偽造署押罪。被告持有安
    非他命，進而施用，其持有之低度行為應被施用之高度行為所吸收，不另論其持
    有第二級毒品罪。而依新法第三十五條第三款之規定，本件係新法施行前繫屬之
    案件，應由法院依修正後之規定處理。故被告甲○○經本院九十年八月二十一日
    裁定送勒戒處所觀察、勒戒，並於九十年九月十日送臺灣臺北看守所附設勒戒所
    執行，有本院八十八年度易緝字第三五四號刑事裁定正本暨執行指揮書回證附卷
    可稽。嗣該所執行觀察、勒戒後，認「無繼續施用毒品傾向」，於九十年十月九
    日觀察、勒戒期滿，有該所九十年九月二十五日出具之有無繼續施用毒品傾向證
    明書及臺灣臺北地方法院北院文刑廉八八易緝三五四字第二Ｏ九一七號函各一紙
    附卷可稽。本院自應依新法第三十五條第三款之規定，對被告施用第二級毒品部
    分為免刑之諭知。至被告偽造署押罪部分，爰審酌被告犯後坦承所犯，態度良好
    ，暨犯罪動機、目的、手段，及其犯罪所生之危害等一切情狀，量處如主文所示
    之刑，以資懲儆。末按，被告行為後，刑法第四十一條業已於九十年一月四日修
    正，並於九十年一月十日經總統公布，於九十年一月十二日生效，其中修正前刑
    法第四十一條「犯最重本刑為三年以下有期徒刑以下刑之罪，而受六月以下有期
    徒刑或拘役之宣告，因身體、教育、職業或家庭之關係，執行顯有困難，得以一
    元以上三元以下折算一日，易科罰金」之規定，已經修正為「犯最重本刑為五年
    以下有期徒刑以下之刑之罪，而受六個月以下有期徒刑或拘役之宣告，因身體、
    教育、職業、家庭之關係或其他正當事由，執行顯有困難者，得以一元以上三元
    以下折算一日，易科罰金。但確因不執行所宣告之刑，難收矯正之效，或難以維
    持法秩序者，不在此限。」由於修正後之刑法第四十一條第一項前段業已擴大得
    易科罰金之範圍，即適用新法對被告原所犯最重本刑為有期徒刑五年以下之罪者
    ，在符合前開與舊法相同之其他要件下，使其有易科罰金之適用，對被告而言，
    自較有利，故新舊法比較結果，應以新法較有利於被告，依刑法第二條第一項前
    段之規定，本件即應適用裁判時之新修正刑法第四十一條第一項前段之規定為易
    科罰金之諭知。扣案之安非他命一小瓶（約三公克）係第二級毒品，應依毒品危
    害防制條例第十八條第一項前段規定沒收銷燬之。另臺北市政府警察局刑事警察
    大隊警員溫俊明於八十年三月二十八日所製作之偵訊筆錄上被告所偽造之「鄧台
    華」署押一枚，應依刑法第二百十九條宣告沒收。
據上論斷，應依刑事訴訟法第二百九十九條第一項前段、但書，毒品危害防制條例第
十條第二項、第二十條第二項、第三十五條第三款、第十八條第一項前段，刑法第十
一條前段、第二條第一項前段、第二百十七條第一項、第四十一條第一項前段、第二
百十九條、罰金罰鍰提高標準條例第二條，判決如主文。
本案經檢察官蔡佳玲到庭執行職務。
中      華      民      國    九十      年      十      月    二十五    日
                                  臺灣臺北地方法院刑事第二庭
                                      法  官  張  宇  樞
右正本證明與原本無異。
如不服本判決，應於判決送達後十日內向本院提起上訴。
                                      書記官  楊  麗  娟
中      華      民      國    九十      年      十      月    二十五    日
附錄本案論罪科刑法條：
中華民國刑法第二百十七條第一項：
偽造印章、印文或署押，足以生損害於公眾或他人者，處三年以下有期徒刑。


司法院資訊處製作；財團法人民間司法改革基金會備份。
